最高法院民事裁定　　　　　　　　　111年度台簡抗字第179號
再 抗告 人　陳美英
代　理　人　陳昱良律師
上列再抗告人因與林金旺間聲請宣告改用分別財產制事件，對於
中華民國111年6月23日臺灣臺南地方法院裁定（111 年度家聲抗
字第33號），提起再抗告，本院裁定如下：
    主  文
原裁定廢棄，應由臺灣臺南地方法院更為裁定。
    理  由
    本件再抗告人以相對人林金旺不當減少其婚後財產意圖，對
伊剩餘財產分配請求權有侵害之虞，依民法第1010條第1項第5款
之規定，聲請宣告兩造間之夫妻財產制改用分別財產制，經臺灣
臺南地方法院（下稱第一審法院）裁定准許，相對人對之不服，
提起抗告。原法院以：第一審法院既認再抗告人之聲請不該當民
法第1010條第1項第5款之構成要件，而不予准許，乃逕依職權適
用同條項第6 款規定，以兩造間有其他重大事由，宣告兩造間之
夫妻財產制改用分別財產制，自屬訴外裁判，相對人指摘第一審
法院裁定違反處分權主義、辯論主義，求為廢棄，為有理由，爰
廢棄第一審法院裁定，改裁定駁回再抗告人之聲請。
    惟按對於非訟事件裁定提起抗告者，為保障關係人（依非訟
事件法第10條規定包括聲請人、相對人及其他利害關係人）之程
序權，避免不當侵害其權益，抗告法院為裁定前，應使因該裁定
結果而法律上利益受影響之關係人有陳述意見之機會。惟如抗告
法院認為不適當時，則不在此限，以彈性因應。此觀非訟事件法
第44條第2項規定自明。上開規定，依家事事件法第97 條規定，
於家事非訟事件準用之。是抗告法院除認抗告不合法或顯無理由
應予駁回外，於為本案裁定前，應使該關係人有陳述意見之機會
，其踐行程序始得謂當。查第一審法院裁定係准再抗告人聲請，
宣告兩造間之夫妻財產制改用分別財產制，相對人對之不服提起
抗告，原法院雖以前揭理由廢棄第一審法院裁定，惟相對人之抗
告狀繕本似未送達再抗告人，原法院為本案裁定前，未使再抗告
人就相對人所為抗告有陳述意見之機會，逕為不利於再抗告人之
裁定，於法已有未合，況本件係家事非訟事件，並不完全適用處
分權主義、辯論主義，原法院徒以第一審法院裁定違反處分權主
義、辯論主義為由，駁回再抗告人之聲請，亦有可議。再抗告意
旨，指摘原裁定適用法規顯有錯誤，求予廢棄，非無理由。
    據上論結，本件再抗告為有理由。依家事事件法第97條，非
訟事件法第46條，民事訴訟法第495條之1第2項、第477條第1 項
、第478條第2項，裁定如主文。
中    華    民    國   111    年    8     月    22    日
                      最高法院民事第二庭
                          審判長法官  高  孟  焄  
                                法官  彭  昭  芬  
                                法官  邱  璿  如  
                                法官  徐  福  晋  
                                法官  蘇  芹  英  
本件正本證明與原本無異
                                      書  記  官
中    華    民    國   111    年    8     月    26    日